【裁判字號】    89,交易,672
【裁判日期】    891226
【裁判案由】    過失傷害等
【裁判全文】
臺灣臺南地方法院刑事判決                        八十九年度交易字第六七二號
    公  訴  人  臺灣台南地方法院檢察署檢察官
    被      告  甲○○
右列被告因過失傷害等案件，經檢察官聲請以簡易判決處刑（八十九年度偵字第九八
九七號），本院認為不宜，改依普通程序審理，判決如左：
    主  文
甲○○服用酒類，不能安全駕駛動力交通工具而駕駛，處拘役參拾日，如易科罰金，
以佰元折算壹日。
被訴過失傷害部分公訴不受理。
    事  實
一、甲○○於民國八十九年八月二十日凌晨五時許，飲酒後已不能安全駕駛動力交通
    工具，仍騎駛車牌號碼ＹＤ－七七五二號自小客車，途經台南縣安定鄉港南村二
    四四之十號處，其原應注意汽車駕駛人飲酒過量後，顯已不能安全駕駛交通工具
    狀態下，應不得駕車，且汽車行駛時，應注意車前狀況，隨時採取必要安全措施
    。而依當時情形又無不能注意之情事，竟疏於注意，於酒後反應較遲頓情況下，
    仍在道路行駛，且未注意前面車行狀況，於通過上開地點時，撞擊對向車道由乙
    ○○所騎乘車號ＩＡＫ－四七九重機車，致乙○○人車倒地，受有右尺股骨折之
    傷害。甲○○經警至現場處理車禍時測得吐氣中所含酒精成份達每公升０．六八
    毫克（MG/L），而查知上情。
二、案經乙○○訴由台南縣警察局善化分局報請台灣台南地方法院檢察署檢察官偵查
    起訴。
    理  由
有罪部分：
一、訊據被告甲○○對其喝酒後，在右揭時地駕車肇事等情供認不諱，核與告訴人乙
    ○○於警訊中指訴被告肇事情節相符，復有被告為警施以酒精濃度測試之紀錄單
    及警製交通事故調查表各一紙在卷可稽。按刑法第一百八十五條之三所規定：「
    服用酒類，不能安全駕駛動力交通工具而駕駛者」，其構成要件係「服用酒類」
    、「不能安全駕駛動力交通工具而駕駛」，二者之範圍不能謂完全不明確，其「
    可能的文義」仍可透過刑法論理解釋之原則究明，至於飲用酒類後如何程度始能
    謂「不能安全駕駛動力交通工具而駕駛」，則有賴檢察官舉證，並由刑事司法實
    務以判決先例予以補充，不能以該項規定之語義內容有某種程度之不明確，即謂
    該一規定違反罪刑法定之原則。依台灣高等法院檢察署所彙編之刑法第一百八十
    五條之三酒後駕車「不能安全駕駛」認定標準之相關論文資料一書中，台大醫學
    院吳木榮醫師、台北醫學院附設醫院蔡尚穎醫師、中央警察大學交通學系暨交通
    管理研究所程玉傑先生、蔡中志教授等人於彼等之研究著作中，均對血液中、呼
    氣中酒精之濃度對汽車駕駛人之影響提出報告，如血液中酒精濃度在三０至五０
    ｍｇ＼ｄＬ（毫克＼一百毫升）時，駕駛能力變差，在五０至一００ｍｇ＼ｄＬ
    時，多話、大笑、感覺障礙，一００至一五０ｍｇ＼ｄＬ時，說話含糊、腳步不
    穩、可能會噁心，一五０至二００ｍｇ＼ｄＬ時，明顯酒醉、噁心、步履蹣跚，
    二００至三００ｍｇ＼ｄＬ時，呆滯木僵、嘔吐、可能昏迷（而呼氣中酒精濃度
    與血液中酒精濃度之換算，可藉由一轉換因子予轉換，其範圍介於二千至二千三
    百之間，此乃因個人體質差異而有所不同），凡此均載明於上開彙編文集中。本
    件被告甲○○之呼氣中酒精濃度為０．六八ｍｇ＼Ｌ，有前述酒精濃度測試單一
    紙附卷可參，茲以最低值之轉換因子二千計算，０．六八ｍｇ＼Ｌ＝０．０六八
    ｍｇ＼ｄＬ，乘以二千經計算為一三六ｍｇ＼ｄＬ，亦即依常人之反應，會有說
    話含糊、腳步不穩、可能會噁心之情形，參諸被告於駕車中無端撞擊對向機車之
    事實，顯見被告當時之注意力已無法集中，飲酒確已造成影響其判斷力及肢體協
    調能力，其不能安全駕駛甚明，本案事證明確，被告犯行足堪確認，應依法論處
    。
二、核被告甲○○所為，係犯刑法第一百八十五條之三酒後駕車不能安全駕駛罪。爰
    審酌被告肇事時所測得之呼氣中酒精濃度含量偏高，酒後駕車嚴重危害交通安全
    ，惟犯罪後坦承犯行，深有悔意，並與告訴人乙○○達成民事和解，有和解書一
    紙附卷足參等一切情狀，量處如主文所示之刑，並諭知易科罰金之折算標準，以
    資懲儆。
不受理部分：
一、按告訴乃論之罪，告訴人於第一審辯論終結前得撤回其告訴，又告訴經撤回者，
    應諭知不受理之判決，刑事訴訟法第二百三十八條第一項、第三百零三條第三款
    分別定有明文。
二、本件告訴人乙○○告訴被告過失傷害案件，起訴書認被告係觸犯刑法第二百八十
    四條第一項前段之罪，依同法第二百八十七條前段之規定，須告訴乃論。
三、茲據告訴人乙○○具狀撤回其告訴，有撤回告訴狀乙紙在卷可稽，揆諸首揭說明
    ，應諭知不受理之判決。
據上論斷，應依刑事訴訟法第四百五十二條、第三百零三條第三款、第二百九十九條
第一項前段，刑法第一百八十五條之三、第四十一條，罰金罰鍰提高標準條例第二條
，判決如主文。
本案經檢察官曲鴻煜到庭執行職務。
中    華    民    國      八十九      年     十二     月     二十六     日
                                臺灣臺南地方法院交通法庭
                                      法  官  黃  光  進
右正本證明與原本無異。
如不服本判決，應於判決送達後十日內，向本院提出上訴狀（應附繕本）。
                                      書記官  黃  富  煜
中    華    民    國      八十九      年     十二     月     二十七     日
附錄本案論罪科刑法條：
刑法第一百八十五條之三：
服用毒品、麻醉藥品、酒類或其他相類之物，不能安全駕駛動力交通工具而駕駛者，
處一年以下有期徒刑、拘役或三萬元以下罰金。


司法院資訊處製作；財團法人民間司法改革基金會備份。
